【裁判字號】    99,附民,176
【裁判日期】    990711
【裁判案由】    傷害
【裁判全文】
臺灣高雄地方法院刑事附帶民事訴訟判決
原  告  甲○○
被  告  乙○○
上列被告因傷害案件（99年度易字第361 號），經原告提起附帶
民事訴訟，請求損害賠償，本院於中華民國99年6 月29日言詞辯
論終結，判決如下：
    主      文
被告應給付原告新臺幣貳萬零貳佰元。
原告其餘之訴駁回。
本判決第一項得假執行，但被告於假執行實施前以新台幣貳萬零
貳佰元預供擔保後，得免為假執行。
原告其餘假執行之聲請駁回。
    事實及理由
一、原告主張：原告於民國98年8 月13日上午11時5 分許於高雄
    縣鳥松鄉○○路2 號圓山大飯店5 樓會議廳無故遭乙○○突
    然出拳毆打頭部1 下，致受有頭部挫傷（2 公分×3 公分）
    之傷害。原告自行前往健仁醫院就醫，支出醫藥費共1500元
    ，又因突遭毆打精神大受刺激，且當日在場均為高雄縣遊覽
    車客運同業公會會員，經流傳後同業間對原告評價頗為負面
    ，原告精神痛苦，而受有相當於新臺幣（下同）30萬元之非
    財產上損害等語。爰依民法第184 條第1 項前段、第195 條
    第1 項之規定，聲明求為判決：(一)被告應賠償原告301,500
    萬元；(二)願供擔保請准宣告假執行。
二、被告則以：伊係因打招呼而以手觸摸被告頭部，無傷害之故
    意，被告並無傷害行為云云，資為抗辯。並聲明求為判決：
    原告之訴駁回。
三、按附帶民事訴訟之判決，應以刑事訴訟判決所認定之事實為
    據，刑事訴訟法第500 條前段定有明文。查原告主張被告於
    前揭時間、地點，徒手毆打傷害其身體，致其受有頭部挫傷
    （2 公分×3 公分）之傷害等情，業據本院以99年度易字
    第187 號刑事判決認定被告罪證明確，並依傷害罪判處被告
    拘役40日在案，有該判決在卷可稽，自堪信為真實。
四、次按故意或過失，不法侵害他人之權利者，負損害賠償責任
    ；被害人雖非財產上之損害，亦得請求賠償相當之金額。民
    法第184 條第1 項前段、第195 條第1 項前段分別定有明文
    。又負損害賠償責任者，除法律另有規定或契約另有訂定外
    ，應回復他方損害發生前之原狀；前一項情形，債權人得請
    求支付回復原狀所必要之費用，以代回復原狀，民法第213
    條第1 、3 項分別定有明文。本件被告有故意不法侵害原告
    之身體、健康權利之行為，是被告即應負損害賠償之責，爰
    就原告請求之項目及金額逐次審酌於後：
  (一)關於原告請求被告應賠償醫藥費用部分：
    原告主張其於案發當日中午12時38分許前往健仁醫院就醫治
    療，共計自費支出醫藥費1500元部分，然據原告所提出之健
    仁醫院醫療費用收據顯示，原告當日自付之金額總計為550
    元，其中申請證明書費350 元，並非醫療之必要費用，應予
    扣除，其餘之掛號費200 元部分，堪認與被告上揭傷害行為
    有關且為回復原狀所支出之必要費用，原告請求被告賠償自
    屬有據，此部分之請求應予准許，是原告所得請求賠償之醫
    藥費用為200 元，逾此範圍之主張，則屬無據。
  (二)關於原告請求被告賠償精神慰撫金部分：
    1.按，慰藉金之賠償須以人格權遭遇侵害，使精神上受有痛
      苦為必要，其核給之標準固與財產上損害之計算不同，然
      非不可斟酌雙方身分資力與加害程度，及其他各種情形核
      定相當之數額，最高法院51年臺上字第223 號著有判例可
      資參照。
    2.查被告於前揭時間、地點，傷害原告之身體，顯已不法侵
      害原告之身體，揆諸前揭法律之規定，原告自得請求被告
      賠償精神上之損害。本院考量：被告為成年人，竟不以和
      平理性之態度與原告溝通解決問題，只因原告前與其兄長
      楊景山在高雄縣遊覽車客運同業公會會員年會會場生爭執
      糾葛之情，竟即無法管理、克制自身情緒，即在同一場合
      出手對原告之身體實施不法侵害行為，不僅造成原告受有
      前揭傷害，且致原告因而遭受精神上痛苦；並審酌原告學
      歷為高中畢業，以靠行駕駛遊覽車為業，98年度所得總額
      0 元，名下房屋、土地各1 筆，財產總額471,600 元，97
      年度所得總額為6,562 元、名下房屋、土地各1 筆，財產
      總額471,600 元；另被告學歷為國中畢業，受僱於其兄楊
      景山開設之建國交通企業有限公司，98年所得總額為
      193,650 元，名下房屋、土地、汽車、投資共39筆，財產
      總額10,337,765元，97年所得總額83,734元，名下房屋、
      土地汽車、投資共39筆，財產總額10,337,765元等情，均
      據兩造陳述在卷，並各有其稅務電子閘門財產所得調件明
      細表在卷可按，並衡酌原告所受傷勢為頭部2 公分×3 公
      分挫傷，看診1 次，並未領藥，有健仁醫院診斷證明書及
      醫療費用收據在卷可憑，其所受傷痛非重，暨兩造身分、
      地位及其他一切情狀，認原告對被告請求精神上損害賠償
      ，以20,000元為適當。至於原告逾此部分之請求，尚屬過
      高而未當，應予駁回。
  (三)綜上，原告上開得請求賠償之金額合計為21,500元（計算式
    ：醫療費用1,500 元＋精神慰撫金20,000元＝21,500元）。
五、綜上所述，原告依民法第184 條第1 項前段、第195 條第1
    項之侵權行為法律關係，請求被告賠償精神慰撫金21,500元
    部分，為有理由。原告逾此範圍之請求，則無理由，應予駁
    回。
六、假執行之宣告：依刑事訴訟法第491 條第10款準用民事訴訟
    法第389 條第1 項第5 款之規定，本件原告勝訴部分，所命
    給付金額未逾50萬元，應依職權宣告假執行；又依民事訴訟
    法第392 條第1 項及第2 項之規定，本院認為有依職權宣告
    被告得預供擔保而免為假執行之必要，是爰酌定相當金額分
    別定之。至於原告敗訴部分，其假執行之聲請，即失所依據
    ，不予准許。
七、本件事證已臻明確，兩造其餘之攻擊、防禦方法，核與判決
    結果不生影響，爰無庸一一論述，併此敘明。
據上論結，本件原告之訴一部為有理由，一部為無理由，依刑事
訴訟法第502 條、第491 條第10款，民事訴訟法第389 條第1 項
第5 款、第392 條，判決如主文。
中    華    民    國    99    年    7     月    11    日
                  刑事第十四庭  審判長法  官  陳銘珠
                                      法  官  林揚奇
                                      法  官  張凱鑫
以上正本證明與原本無異。
如不服本判決應於收受本判決後10日內向本院提出上訴書狀，並
應敘述具體理由，如未敘述上訴理由者，應於上訴期間屆滿後20
日內補提理由書狀於本院（均須按他造當事人之人數附繕本）「
切勿逕送上級法院」。
中    華    民    國    99    年    7     月    11    日
                                      書記官  董明惠

司法院資訊處製作；財團法人民間司法改革基金會備份。
